【裁判字號】    95,上,82
【裁判日期】    950813
【裁判案由】    清償借款
【裁判全文】
臺灣高等法院高雄分院民事判決            95年度上字第82號
上  訴  人  乙○○
訴訟代理人  何曜男律師
被 上訴 人  保證責任高雄市第三信用合作社
法定代理人  甲○○
訴訟代理人  丙○○
上列當事人間請求清償借款事件，上訴人對於民國95年3 月31日
臺灣高雄地方法院95年度訴字第296 號第一審判決提起上訴，本
院於95年8月30日言詞辯論終結，判決如下：
    主  文
上訴駁回。
第二審訴訟費用由上訴人負擔。
    事實及理由
一、被上訴人主張：上訴人於民國81年3 月23日與伊簽立約定書
    ，擔任訴外人林素甘（已歿）之連帶保證人，就林素甘對伊
    現在及將來所簽發之票據、借據上債務，及其他一切債務，
    負連帶清償責任。而林素甘於90年12月10日向伊借款新台幣
    （下同）250 萬元及100 萬元，又於91年1 月16日向伊借款
    100 萬元，合計450 萬元，約定前2 筆借款期限均自90年12
    月10日起至91年12月10日止，第3 筆借款100 萬元之期限自
    91年1 月16日起至92年1 月16日止，均按月攤還本息，利息
    按伊基本放款利率加年息0.98% 機動計付，如未按期繳納本
    息時，即喪失期限利益，全部債務均視為到期，且逾期在 6
    個月以內者，按上開利率10% ，超過6 個月者，按上開利率
    20 %加計違約金。詎林素甘就上開借款僅繳納至91年3 月18
    日（違約當時利率為年息7.5%），即未再攤還本息，依約債
    務視為全部到期，經伊聲請強制執行而部分獲償後，尚積欠
    317 萬4447元本金，及其中303 萬4464元自93年9 月1 日起
    至清償日止，按年息7.5 ﹪計算之利息，並自93年9 月1 日
    起至清償日止，按上開利率20﹪計算之違約金未清償，上訴
    人為系爭借款之連帶保證人，依法應負連帶清償責任。爰依
    消費借貸及連帶保證之法律關係，求為判決上訴人應如數給
    付，並願供擔保請准宣告假執行等語。原審為被上訴人全部
    勝訴之判決，被上訴人於本院聲明駁回上訴人之上訴。
二、上訴人則以：伊並未在系爭借據上簽章擔任連帶保證人，該
    借據上「乙○○」之印文雖屬真正，但該印章係伊妻林素甘
    所保管，未經伊授權所蓋用，不能以印章相符，即令伊負責
    。又伊雖於81年3 月23日簽立約定書，但該約定書係定型化
    契約，且第1 條約定伊就林素甘將來之借款債務係負無限期
    、無限額之保證責任，乃加重伊之責任，而林素甘借款時，
    被上訴人又未與伊對保，伊無從知悉保證債務之範圍而為應
    對措施，對伊顯失公平，依民法第247 條之1 第2 款之規定
    ，應為無效，亦違反同法第148 條第2 項規定誠信原則等語
    ，資為抗辯。並於本院聲明：(一)原判決廢棄。(二)廢棄部分，
    被上訴人在第一審之訴及其假執行之聲請均駁回。
三、被上訴人主張上訴人之妻林素甘生前有前揭借款未清償之事
    實，業據提出借據、約定書及強制執行金額計算書分配表等
    件在卷（原審卷5 至7 頁、9 頁正反面）可稽，並為上訴人
    所不爭，堪信為真實。惟上訴人否認有擔任林素甘系爭借款
    之連帶保證人，是兩造爭點在於：上訴人是否擔任系爭借款
    之連帶保證人一節。
四、經查：
  (一)依卷附約定書第1 條載明：「立約定書人（指上訴人）對貴
    社（被上訴人）所持有借款人（指林素甘）於現在及將來所
    簽發之票據、借據上債務，及其他一切債務，立約人願負連
    帶清償之責任。」等字句，及上開約定書之前言記載該約定
    書係兩造所簽訂，並該約定書上借款人欄有「林素甘」之簽
    名，及立約定書人「乙○○」之簽章為真正等情，為上訴人
    所不爭，足認上訴人就林素甘對被上訴人所負之借款債務，
    有與被上訴人達成其願負連帶清償責任之合意甚明。
  (二)上訴人雖辯稱：上開約定書第1 條約定其就林素甘將來之借
    款債務係負無限期、無限額之保證責任，乃加重伊之責任，
    林素甘借款時，被上訴人又未與伊對保，伊自無從知悉保證
    債務之範圍而為應對措施，對伊顯失公平，依民法第247 條
    之1 第2 款之規定，應為無效，亦違反同法第148 條第2 項
    規定誠信原則等語。惟查上開約定書未約明上訴人應負連帶
    清償責任之債務數額及期限，如單憑此約定條款即認上訴人
    就林素甘將來無限額無範圍之借款應負連帶清償責任，固有
    失公平，然亦僅該約款關於債務數額或範圍未預先確定而有
    失公平，於上訴人願就林素甘之借款債務，負連帶清償責任
    之約定不生影響。是以上訴人對於林素甘日後各筆借款之具
    體確定數額如已同意，依約即應負連帶清償責任，尚難以上
    開約定未約明上訴人應負連帶清償責任之債務數額及期限，
    即謂該約定內容均屬無效或違反誠信原則而得拒絕給付。查
    系爭借款之3 紙借據上借款人欄除有林素甘之簽章外，另蓋
    有「乙○○」之印文，且該印文係屬真正，已為上訴人所不
    爭，自堪信實。雖上訴人另辯稱該印文係伊妻林素甘保管伊
    之印章，未經伊授權所蓋用云云。惟按私人之印章，由自己
    使用為常態，被人盜用為變態，主張變態事實之當事人，自
    應就此印章被盜用之事實負舉證責任。本件上訴人並未能舉
    證證明系爭借據上借款人欄所蓋用之「乙○○」印文係其妻
    林素甘未經其授權所盜用之事實，上訴人辯稱該印文非其所
    蓋，自非可採。是以上訴人既在系爭借據上蓋印，足認其就
    林素甘之系爭借款數額已為同意，依約即應負連帶清償責任
    。從而，被上訴人主張上訴人係林素甘系爭借款之連帶保證
    人，洵屬有據。
五、綜上所述，被上訴人依消費借貸及連帶保證之法律關係，請
    求上訴人應給付317 萬4447元，及其中303 萬4464元自93年
    9 月1 日起至清償日止，按年息7.5 ﹪計算之利息，並自93
    年9 月1 日起至清償日止，按上開利率20﹪計算之違約金，
    即屬正當，應予准許。原審為上訴人全部敗訴之判決，核無
    違誤，上訴意旨指摘原判決不當，求予廢棄，非有理由，應
    予駁回。至兩造其餘主張及所舉證據，於判決結果不生影響
    ，無逐一論述之必要，併此敘明。
六、據上論結，本件上訴為無理由，依民事訴訟法第449 條第1
    項、第78條，判決如主文。
中    華    民    國    95    年    8     月    13    日
                            民事第四庭
                                審判長法官    蔡文貴
                                法      官    黃科瑜
                                法      官    徐文祥
以上正本證明與原本無異。
如對本判決上訴，須於判決送達後20日內向本院提出上訴狀，其
未表明上訴理由者，應於上訴後20日內向本院提出上訴理由書（
均須按他造當事人之人數附繕本）。上訴時應提出委任律師或具
有律師資格之人之委任狀，並依附註條文規定辦理。
中    華    民    國    95    年    9     月    13    日
                                書  記  官    陳金卿
附註：
民事訴訟法第466 條之1 ：對於第二審判決上訴，上訴人應委任
律師為訴訟代理人，但上訴人或其法定代理人具有律師資格者，
不在此限。
上訴人之配偶、三親等內之血親、二親等內之姻親，或上訴人為
法人、中央或地方機關時，其所屬專任人員具有律師資格並經法
院認適當者，亦得為第三審訴訟代理人。第1 項但書及第2 項情
形，應於提起上訴或委任時釋明之。


司法院資訊處製作；財團法人民間司法改革基金會備份。
